臺灣高等法院刑事裁定　　　　　　　　 94年度交抗字第511號
抗　告　人
即異 議 人
即受處分人　甲○○
上列抗告人因違反道路交通管理處罰條例案件，不服台灣桃園地
方法院中華民國94年6月21日裁定（94年度交聲字第233號；原處
分案號：桃監裁罰字第裁52-DIA373053號違反道路交通管理事件
裁決書），提起抗告，本院裁定如下：
    主  文
抗告駁回。
    理  由
一、按駕駛人駕駛汽車，應遵守道路交通標誌、標線、號誌之指
    示；汽車行駛至交岔路口，應遵守燈光號誌或交通警察之指
    示，道路交通安全規則第90條、第102 條第1 項第1 款分別
    定有明文。次按汽車駕駛人，行經有燈光號誌管制之交岔路
    口闖紅燈者，處新臺幣（下同）1 千8 百元以上5 千4 百元
    以下罰鍰，並記違規點數3 點，道路交通管理處罰條例第53
    條、第63條第1 項第3 款亦規定甚明。又所謂汽車，指在道
    路上不依軌道或動力架線而以原動機行駛之車輛，原則上包
    括機器腳踏車在內，有道路交通安全規則第2 條第1 項第1
    款規定可按。又行為人如有違反道路交通管理處罰條例之情
    形者，應填製舉發違反道路交通管理事件通知單，當場舉發
    者，應將該通知單填記後交付該行為人簽名或蓋章收受之，
    拒絕簽章者，並記明其事由，視為已收受，違反道路交通管
    理事件統一裁罰基準及處理細則（下稱處理細則）第11條第
    1 項第1 款亦規定甚明。是機器腳踏車之駕駛人如有騎乘機
    車行經有燈光號誌管制之交岔路口闖紅燈之違規行為經警舉
    發，因拒絕簽收舉發通知單依法視為已收受，而未於舉發通
    知單上所載之應到案日期前到案聽候裁決或提出申訴，處罰
    機關應於2 個月內，依處理細則第44條第1 項及違反道路交
    通管理事件統一裁罰基準表（下稱基準表）之規定，對該機
    車駕駛人逕行裁決，並記違規點數3 點。
二、本件抗告人即異議人即受處分人甲○○於民國93年8月9日晚
    上10時50分許，騎乘車牌號碼 HZW-456號重型機車，行經桃
    園縣桃園市○○路與上海路口有燈光號誌管制之交岔路口時
    ，經桃園縣政府警察局桃園分局龍安派出所員警唐傳男予以
    攔停，並以受處分人有違反道路交通管理處罰條例第53條「
    闖紅燈」之違規行為為由製單舉發，惟受處分人拒絕在舉發
    通知單上簽名收受，且其應到案日期為93年8 月24日，受處
    分人遲至94年2 月25日始提出申訴，經原處分機關調查結果
    ，仍認受處分人確有前開違規行為，乃依道路交通管理處罰
    條例第53條（贅載「第1項」）、處理細則第43條、第44 條
    、第61條暨基準表之規定，於94年4 月29日以桃監裁罰字第
    裁52-DIA373053號裁決書逕行裁處受處分人罰鍰4千5百元在
    案。
三、訊據異議人固坦認車號HZW-456 號重型機車於違規當時為其
    所有，惟辯稱：伊不認為自己有闖紅燈這樣的違規行為，希
    望有照片、錄影為證云云。
（一）經查：異議人於93年8 月9 日晚上10時50分許，騎乘車牌
      號碼HZW-456 號重型機車行經桃園縣桃園市○○路與上海
      路口設有燈光號誌管制之交叉路口時，有闖越紅燈之違規
      事實，業據證人即執勤員警唐傳男於原審調查時到庭結證
      ：當天我是在桃園縣桃園市○○路與上海路口執行路檢勤
      務，異議人是騎乘車牌號碼HZW-456 號機車在中山路由中
      壢往桃園方向行駛，到上海路口時，其行車方向號誌已經
      轉為紅燈，但卻仍繼續往前直行，我們所設攔檢點可以清
      楚看到中山路號誌燈等語（見原審卷第40頁、第41頁），
      並有證人唐傳男所製繪現場圖在卷可按。況證人係桃園縣
      政府警察局桃園分局龍安派出所警員，亦為目睹異議人前
      開違規行為之人證，依卷存證據資料並無任何積極證據足
      以證明證人上開證詞係屬虛偽，亦無足以令人顯信證人證
      述為不可採之品性證據或前科證據存在，本院自不得僅以
      證人為本件開單告發異議人之員警而全盤抹煞其在訴訟上
      所具有之證人資格及其證言之證明力。況交通警員掣單舉
      發違反道路交通管理處罰條例所列之違規事實，本質上為
      行政處分，係公務員基於職務上權力，依法就特定之具體
      事件所為具有公法上效果之單方行政行為，基於公務員為
      公法上行為具公信力之原則，該行政處分當可被推定為真
      正，則值勤警員本其維護交通秩序、安全職責所為之舉發
      ，自應受到合法、正確之推定。又因許多違規事實之發生
      倏忽即過，無從照相舉證，若因而謂員警必須有照相存證
      者始得舉發交通違規事件，則要不是吾人必須忍受生活在
      到處都是自動照相機紀錄各人一舉一動的世界，就是必須
      忍受許多人從事交通違規行為卻無法舉發的情形，因而可
      能增加道路交通之危險，自不可行，是抗告人聲明異議稱
      僅照片或錄影得以為裁罰之證據云云，尚不可採。
（二）又受處分人經證人唐傳男開單舉發之後，拒絕在舉發違反
      道路交通管理事件通知單上簽名收受，而其到案日期為93
      年8 月24日，受處分人遲至94年2 月25日始提出申訴等情
      ，為受處分人所自承，復有舉發通知單、交通違規陳述及
      查詢單在卷可稽，是受處分人未於應到案期限30日以內前
      到案聽候裁決或提出申訴，為原處分機關逕行裁決處罰等
      情亦可認定。
四、綜上所述，原審裁定認受處分人於上揭時、地騎乘前開機車
    ，有闖紅燈違反道路交通管理處罰條例之規定，經交通勤務
    警察攔停舉發，且未於應到案日期前提出申訴等情，堪以認
    定原處分機關認受處分人有前開違規事實，而依道路交通管
    理處罰條例第53條、處理細則第43條、第44條、第61條暨基
    準表之規定，逕對受處分人為裁處罰鍰4千5百元，尚屬無誤
    ，受處分人之異議為無理由，本應予駁回；惟依同條例第63
    條第1項第3款規定，行為人有違反第53條規定之行為者，除
    依原條款處罰鍰外，並予記違規點數3 點。而本件依卷附原
    處分機關裁決書，漏未於裁決書之處罰主文欄內記載並予記
    受處分人違規點數3 點，自難認為允洽，本件受處分人之異
    議雖無理由，惟原處分機關就桃監裁罰字第裁52-DIA373053
    號裁決書之處分既有前述漏未記點之違誤，自應將原處分撤
    銷，另諭知：「原處分撤銷。甲○○汽車駕駛人行經有燈光
    號誌管制之交叉路口闖紅燈，處罰鍰新台幣肆仟伍佰元，並
    記違規點數三點」，經核原裁定認事用法俱無不合。
五、抗告意旨稱：「為何法官推定執勤員警之舉發毫無疑問一定
    合法正確，是否只要警察現場開單，民眾就完全沒有質疑之
    權利，即使確有冤屈？員警執勤的正確性永遠不得被質疑的
    原則，難道比真相正義還重要？建請要求執法單位提出證據
    ，以正輿論視聽」等語。惟查原審裁定已將此抗告意旨不足
    採之理由，論述綦詳，抗告人仍執陳詞提起抗告，核無理由
    ，其抗告應予駁回。
六、據上論斷，應依道路交通案件處理辦法第26條，刑事訴訟法
    第412條，裁定如主文。
中　　華　　民　　國　　94　　年　　7 　　月　　14　　日
                  刑事第七庭審判長法　官  蔡秀雄
                                  法　官  林明俊
                                  法　官  周占春
以上正本證明與原本無異。
不得再抗告。
                                  書記官  劉  瑗
中　　華　　民　　國　　94　　年　　7 　　月　　15　　日
